【裁判字號】    99,交上易,168
【裁判日期】    990810
【裁判案由】    過失傷害
【裁判全文】
臺灣高等法院刑事判決               99年度交上易字第168號
    上  訴  人
    即  被  告  甲○○
上列上訴人因過失傷害案件，不服臺灣桃園地方法院98年度審交
易字第351號，中華民國99年3月26日第一審判決（起訴案號：臺
灣桃園地方法院檢察署98年度偵字第 13746號），提起上訴，本
院判決如下：
    主  文
上訴駁回。
甲○○緩刑貳年。
    事  實
一、甲○○於民國98年3月3日上午，駕駛牌照號碼為W6-8995 號
    自用小客車，沿桃園縣平鎮市○○路 ○段往環南路方向行駛
    ，於同日上午8時許行經復旦路2段131巷口前約7公尺附近，
    欲超越同向行駛在右前方由乙○○騎乘之牌照號碼為EWM-00
    7 號重型機車，原應注意汽車超車時，後行車應於前車左側
    保持半公尺以上之間隔超過，而依當時情形並無不能注意之
    情事，甲○○竟疏未注意上開規定，未保持半公尺以上之間
    隔，貿然超越同向右前方由乙○○騎乘之上開機車，其車右
    後照鏡擦撞乙○○之機車左側，乙○○因此人、車倒地，受
    有頭部外傷併腦震盪、胸部挫傷及四肢多處鈍擦傷之傷害。
    嗣甲○○於肇事後，在報案人或勤指中心轉來資料未報明肇
    事人姓名，處理人員前往現場處理時，其在場並當場承認為
    肇事人而自首並接受裁判。
二、案經乙○○訴由桃園縣政府警察局平鎮分局報告臺灣桃園地
    方法院檢察署檢察官偵查起訴。
    理  由
一、證據能力部分：按被告以外之人於審判外之陳述，雖不符合
    刑事訴訟法第159條之1至第159條之4之規定，但經當事人於
    審判程序同意作為證據，法院審酌該言詞陳述或書面陳述作
    成時之情況，認為適當者，亦得為證據。當事人、代理人或
    辯護人於法院調查證據時，知有第159條第1項不得為證據之
    情形，而未於言詞辯論終結前聲明異議者，視為有前項之同
    意。刑事訴訟法第159條之5第1項、第2項分別定有明文。本
    件檢察官、被告甲○○，對於本判決所引用被告以外之人於
    審判外之言詞及書面陳述，於本院審理時均表示無意見而不
    予爭執，迄至言詞辯論終結前亦未再聲明異議，本院審酌上
    開證據資料製作時之情況，尚無違法不當及證明力明顯過低
    之瑕疵之情形，依刑事訴訟法第159條之5第 2項規定，認具
    有證據能力。
二、被告上訴意旨略以：(1)被告審理時僅坦承有與告訴人發生碰
    撞，但不知碰撞如何發生，原審據此認定被告坦承犯行，有
    違證據裁判主義；(2)告訴人於警詢、偵訊及原審準備程序中
    所為指述不實；(3)道路交通事故調查報告表（一）、（二）
    無法證明事故係被告所造成；(4)告訴人機車傾倒時左側與地
    面摩擦，且倒地時車頭朝左，必是向快車道方向行駛時所致
    ，若為被告超車所撞擊，則告訴人機車應為向右傾倒；(5)告
    訴人就醫時，經醫師初診認無須住院，告訴人卻堅持繼續住
    院治療，使醫師開立各項證明，對車禍住院流程相當熟悉；
    (6)告訴人開出天價賠償金，致雙方無法達成和解，並以訴訟
    逼迫被告就範，其心可議；(7)若仍認為被告構成過失傷害罪
    ，請考量被告符合自首要件，素行優良並無前科，為緩刑宣
    告云云。惟查：被告上訴後，於本院準備及審理中業已坦承
    犯行，並為認罪之表示（本院卷第34頁正反面、99年 7月27
    日審判程序筆錄2至5頁），復與告訴人達成民事上和解；且
    上揭犯罪事實，迭據被告於警詢、偵訊及原審審理中坦承不
    諱（見偵查卷第3至5頁、第35頁，原審卷第24、55、75至78
    頁），核與證人即告訴人乙○○證述車禍發生經過情形互綦
    相符（見偵查卷第 9至11頁、第36至37頁，原審卷第24頁反
    面），此外，並有桃園縣政府警察局平鎮○○道路交通事故
    現場圖、道路交通事故調查報告表（一）、（二）、桃園縣
    政府警察局道路交通事故肇事人自首情形紀錄表、臺灣省桃
    園縣區車輛行車事故鑑定委員會鑑定意見書、壢新醫院診斷
    證明書各 1份及現場照片18張等件在卷可稽（見偵查卷第14
    至30頁，原審卷第57至61頁），足認被告所為之任意性自白
    ，核均與事實相符，足堪憑信。本件事證已臻明確，被告犯
    行洵堪認定，應予依法論科。
三、核被告甲○○所為，係犯刑法第284條第1項前段之過失傷害
    罪。查被告於肇事後，在報案人或勤指中心轉來資料未報明
    肇事人姓名，處理人員前往現場處理時，其在場並當場承認
    為肇事人而自首並接受裁判，此有桃園縣政府警察局道路交
    通事故肇事人自首情形紀錄表在卷可稽（見偵查卷第27頁）
    ，是其係對於未發覺之過失傷害罪自首而受裁判，爰依刑法
    第62條前段之規定減輕其刑。
四、原審以被告本案事證明確，因之適用刑法第284條第1項前段
    、第62條前段、第41條第1項前段，刑法施行法第1條之1第1
    項、第 2項前段等規定，並審酌被告就本件車禍過失之程度
    、告訴人乙○○受傷情形，被告於原審審理時尚未與告訴人
    達成民事上之和解，惟犯後終能坦承犯行，暨其素行等一切
    情狀，量處有期徒刑 3月，並諭知易科罰金之折算標準為以
    新臺幣1,000元折算1日。核其認事、用法均無違誤，量刑亦
    稱妥適。被告上訴意旨請求從輕量刑云云（見本院卷99年 7
    月27日審判程序筆錄2頁），尚無理由，應予駁回。
五、末查，被告未曾因故意犯罪受有期徒刑以上刑之宣告，有本
    院被告全國前案紀錄表可證（見本院卷第10頁），上訴後業
    於本院準備及審理程序時坦承犯行，且民事部分並已與告訴
    人達成和解，賠償告訴人損害共新臺幣15萬元，告訴代理人
    於99年 7月14日本院準備程序時，表示告訴人與被告已和解
    請給予緩刑，檢察官亦當庭表示同意給予被告緩刑，足徵被
    告係因一時失誤，致罹刑典，信其經此偵審程序及罪刑之宣
    告後，應知警惕而無再犯之虞，本院認對其所宣告之刑以暫
    不執行為適當，爰併宣告緩刑2年，用啟自新。
據上論斷，應依第368條，刑法第74條第1項第 1款，判決如主文
。
本案經檢察官黃朝貴到庭執行職務。
中    華    民    國    99    年    8     月    10    日
                  刑事第十四庭審判長法  官  陳志洋
                                    法  官  謝靜慧
                                    法  官  梁耀鑌
以上正本證明與原本無異。
不得上訴。
                                    書記官  莊淑茹
中    華    民    國    99    年    8     月    10    日
附錄：本案論罪科刑法條全文
中華民國刑法第284條
因過失傷害人者，處6月以下有期徒刑、拘役或5百元以下罰金，
致重傷者，處1年以下有期徒刑、拘役或5百元以下罰金。
從事業務之人，因業務上之過失傷害人者，處 1年以下有期徒刑
、拘役或1千元以下罰金，致重傷者，處3年以下有期徒刑、拘役
或2千元以下罰金。

司法院資訊處製作；財團法人民間司法改革基金會備份。
